臺灣臺中地方法院刑事判決
111年度訴字第690號
公  訴  人  臺灣臺中地方檢察署檢察官
被      告  賴姵琪



上列被告因偽造文書等案件，經檢察官追加起訴（110年度偵緝
字第68號），本院判決如下：
    主    文
本件公訴不受理。
    理    由
一、本件公訴意旨詳如附件追加起訴書所載。
二、按於第一審辯論終結前，得就與本案相牽連之犯罪或本罪之
    誣告罪，追加起訴。刑事訴訟法第265條第1項定有明文。又
    起訴之程序違背規定者，應諭知不受理之判決，並得不經言
    詞辯論為之，同法第303條第1款、第307條亦有明文。再按
    追加起訴，係就與已經起訴之案件、無單一性不可分關係之
    相牽連犯罪（指刑事訴訟法第7條所列案件），在原起訴案
    件第一審辯論終結前，藉原訴之便而加提獨立之新訴，俾與
    原起訴案件合併審判，以收訴訟經濟之效。故起訴之追加，
    須於第一審辯論終結前始得為之，此為追加起訴時間上之限
    制，不論以書面或言詞追加起訴，均無不同。違反上開之規
    定而追加起訴者，顯屬不合，其追加起訴之程序違背規定，
    應諭知不受理之判決（最高法院100年度台非字第107號判決
    意旨參照）。
三、經查，檢察官係以本案追加起訴被告賴姵琪所涉偽造文書等
    案件，與本院前所審理之110年度智易字第54號被告所涉詐
    欺等案件為一人犯數罪之相牽連關係，而依刑事訴訟法第26
    5條第1項之規定追加起訴，並於民國111年4月8日繫屬本院
    等情，有追加起訴書及臺灣臺中地方檢察署中檢謀慶110偵
    緝68字第1119035922號函暨其上之本院收件戳章在卷可參（
    見本院卷第7頁至第13頁）。惟本訴即本院110年度智易字第
    54號案件，業於111年3月10日辯論終結，且於111年3月31日
    宣判在案，業經本院調閱該案卷宗查閱屬實，並有該案之刑
    事報到單、審判程序筆錄及判決在卷可稽（見本院卷第29頁
    至第83頁）。是檢察官於該案第一審辯論終結後，始為本案
    追加起訴，揆諸上開說明，本件追加起訴之程序違背規定，
    且無從補正，爰不經言詞辯論，諭知不受理之判決。
據上論斷，應依刑事訴訟法第303 條第1 款、第307 條，判決如
主文。
本案經檢察官黃秋婷追加起訴。
中　　華　　民　　國　　111 　年　　4 　　月　　27　　日
                  刑事第五庭  審判長法  官  唐中興
　　　　　　　　　                  法  官  李怡真  
　　　　　　　　　                  法  官  黃世誠
以上正本證明與原本無異。
如不服本判決應於收受送達後20日內向本院提出上訴書狀，並應
敘述具體理由；其未敘述上訴之理由者，應於上訴期間屆滿後20
日內向本院補提理由書（均須按他造當事人之人數附繕本）「切
勿逕送上級法院」。
告訴人或被害人如不服判決，應備理由具狀向檢察官請求上訴，
上訴期間之計算，以檢察官收受判決正本之日起算。
　　　　                            書記官  楊均謙
中　　華　　民　　國　　111 　年　　4 　　月　　27　　日

　    　  　　　　　　
【附件】
臺灣臺中地方檢察署檢察官追加起訴書
                                     110年度偵緝字第68號
　　被　　　告　賴姵琪　男　23歲（民國00年00月00日生）
　　　　　　　　　　　　住臺中市○○區○○路0段0○0巷00
　　　　　　　　　　　　號
　　　　　　　　　　　　國民身分證統一編號：Z000000000號
                  （現另案於法務部○○○○○○○執行中）
上列被告因竊盜等案件，業經偵查終結，與本署以110年偵緝字
第64號、第65號、第66號、第67號提起公訴之被告賴姵琪詐欺等
案件（現由臺中地方法院以110年智易字第54號審理中），為一
人犯數罪之相牽連案件，宜追加起訴，茲將犯罪事實及證據並所
犯法條分敘如下：
　　　　犯罪事實
一、（一）賴姵琪意圖為自己不法之所有，於民國109年5月20日
    前之某日，明知同事史維哲之身分證係遺失物，竟仍於不詳
    時、地，予以侵占入己；且另基於行使偽造特種文書、偽造
    私文書及冒用身分而使用他人遺失之身分證之犯意，於不詳
    時、地，另以不詳方式，偽造「史維哲」之全民健康保險卡
    ，其持上開拾得之史維哲國民身分證及偽造之全民健保卡，
    於109年6月5日，前往臺中市○○區○○路000號全家超商，冒用
    史維哲身分，並偽造史維哲之署名1枚，填寫不實之履歷表
    ，持之向該超商店長陳怡蓁應徵店員，而行使之，迨陳怡蓁
    錄用後，以該資料，向行政院勞動部勞工保險局（以下簡稱
    勞保局），申請員工加保，足以生損害於史維哲、全家便利
    超商及勞保局管理之正確性；（二）其意圖為自己不法之所
    有，於109年6月16日起至同年7月9日即擔任臺中市○○區○○路
    000號全家超商員工之期間，冒用其前同事史維哲之名義，
    在蝦皮拍賣網站，以送抵上開超商門市，付款取貨之方式，
    下標購買價值分別約新臺幣（下同）1萬1060元、1萬0060元
    之Apple i8 Plus 黑色中古手機、Apple i8 Plus 灰黑色中
    古手機各1支（貨物編號SHZ0000000000、SHZ0000000000號
    ，訂單編號00000000000、00000000000），並留下取件人「
    LU LU」名字及手機號碼0000000000號（取貨手機號碼末3碼
    為590），以便取貨，賣家李佩怡不疑有他，乃出售上開手
    機，並送至上開店家，致生損害李佩怡及陳怡蓁，然未得手
    （無證據證明賴姵琪取得上開手機2支）。陳怡蓁因接獲賣
    家查詢上開手機收款情形之電話，始察覺上開手機2支已遭
    竊。
二、案經陳怡蓁告訴偵辦。
　　　證據並所犯法條
一、證據清單及待證事實
編號 證 據 名 稱 待    證    事    實 一 被告賴姵琪於警、偵訊時之供述 被告賴姵琪否認全部犯行。 二 告訴人陳怡蓁於警詢之證述 全部犯罪事實   三 被害人史維哲於警詢之證述 被害人史維哲之身分證遺失；被告於不詳時、地，另以不詳方式，偽造「史維哲」之全民健康保險卡及偽造履歷表並行使。 四 史維哲遭竊之身分證影本、偽造之健保卡影本、史維哲補發之身分證及健保卡、履歷表、勞工保險加保申報表、全家便利商店股份有限公司店鋪人員工時表及史維哲遭竊之身分證影本、偽造之健保卡影本 （警卷第49頁） 被告竊取被害人史維哲之身分證；被告於不詳時、地，另以不詳方式，偽造「史維哲」之全民健康保險卡，持上開竊得之史維哲國民身分證及偽造之全民健保卡，於109年6月5日，前往臺中市○○區○○路000號全家超商，冒用史維哲身分，偽造不實之履歷表，持之向陳怡蓁應徵店員，而行使之，迨陳怡蓁錄用後，陳怡蓁以該資料，向勞保局，申請員工加保等情。  五 被告應徵時所留史維哲之證件及聯絡電話、新加坡商蝦皮娛樂電商有限公司臺灣分公司110年11月5日蝦皮店商字第0211105004S號函 （偵卷第49頁、第65頁、偵緝卷第117頁、121頁） 被告應徵時所留之聯絡電話0000000000號與其冒名訂購上開兩隻手機所留之買家帳號149；11n5pu之聯絡電話相符。 
二、核被告所為，係犯刑法第216條、第212條行使偽造特種文書
    、同法第216條、第210條行使偽造私文書罪嫌、同法第337
    條侵占遺失物罪嫌、同法第339條第3項、第1項詐欺取財未
    遂罪嫌及戶籍法第75條第3項等罪嫌。被告偽造署名之行為
    乃偽造私文書之部分行為，不另論罪，又其偽造特種文書及
    私文書後並持之行使，其偽造特種文書及偽造私文書之低度
    行為，為行使之高度行為所吸收，應論以行使偽造特種文書
    及行使偽造私文書罪。被告所犯侵占遺失物、行使偽造私文
    書、行使偽造特種文書、詐欺未遂、違反戶籍法等罪，犯意
    個別，行為互殊，應分論並罰。又被告犯罪所得之物及偽造
    之署押，併請依刑法第38條之1第1項前段、第3項及第219條
    之規定，宣告沒收；並於犯罪所得之全部或一部不能沒收或
    不宜執行沒收時，追徵其價額。被告偽造之署名，並請依刑
    法第219條之規定宣告沒收。
三、雖告訴暨報告意旨認被告係竊取被害人史維哲之身分證及上
    開手機2支，而涉犯刑法第320條第1項竊盜罪嫌。然查：本
    案並無其他積極證據，足資證明被告係竊取被害人史維哲之
    身分證及上開手機2支，是尚難僅以被告持用被害人史維哲
    之身分證或上開手機2支係被告冒名訂購，爾後遺失，即認
    被告係竊取所得，報告意旨容有誤會，附此敘明。惟竊取手
    機部分，如構成犯罪，即為詐欺既遂，與上開詐欺部分，有
    審判不可分關係，爰不另為不起訴處分。
四、依刑事訴訟法第265條第1項追加起訴。
　　此致
臺灣臺中地方法院
中　　華　　民　　國　 111　　年　　3 　　月　　3 　　日
　　　　　　　　　　　        檢察官  黃秋婷